臺灣高等法院臺南分院刑事判決　　　九十二年度上易字第九九三號　Ａ
　　　上　訴　人　臺灣臺南地方法院檢察署檢察官
　　　上　訴　人
　　　即　被　告　戊　○　○
　　　選任辯護人　林　華　生
　　　上　訴　人
　　　即　被　告　丁　○　○
　　　選任辯護人　莊　美　貴　律師
　　　被　　　告　甲　○　○
　　　右一被告
　　　選任辯護人　李　家　鳳
右上訴人因被告背信等案件，不服臺灣臺南地方法院九十年度易字第二一四二號中華
民國九十二年八月十九日第一審判決（起訴案號：臺灣臺南地方法院檢察署八十九年
度營偵字第一０九四號），提起上訴，本院判決如左：
      主      文
原判決關於戊○○、丁○○、甲○○、乙○○部分撤銷。
戊○○、丁○○、甲○○、乙○○共同為他人處理事務，意圖為第三人不法之利益，
而為違背其任務之行為，致生損害於本人之財產，戊○○、丁○○各處有期徒刑陸月
，甲○○、乙○○各處有期徒刑肆月，如易科罰金均以參佰元折算壹日。
其餘上訴駁回。
      事      實
一、甲○○係臺南縣鹽水鎮農會（下稱鹽水農會）信用部主任，負責放款、徵信審核
    等業務，乙○○係鹽水農會信用部專員，負責農會放款業務覆核等工作，戊○○
    係鹽水農會信用部職員，負責抵押品不動產查估調查業務，均係受僱於鹽水農會
    ，而為鹽水農會處理事務之人，彼等均明知台南縣鹽水鎮農會業於民國（下同）
    八十一年五月間制定通過之「台南縣鹽水鎮農會信用部辦理放款徵信評定暨擔保
    物估價辦法」（下稱擔保物估價辦法）係放款部門作業之準則，而其中對土地擔
    保放款之估價標準則規定：「單位價值評定原則依據公告現值三至十倍以內，若
    時價低於評定價值時，以時價為準，其應計土地增值稅依規定辦法及稅率計算之
    」為核准放款之標準。緣丁○○與黃鴻濱共有之坐落台南縣新營市○○段一四九
    地號（四四九‧八一坪）及同段三四五（二一‧四七坪）、三四四（六‧０四坪
    ）地號等三筆土地（下稱系爭土地），其二人持分各為六分之二、五（其餘六分
    之一係莊麗舜信託於黃鴻濱名下），其地目分別為「養」、「建」及「養」，並
    經都市計劃劃歸為「交流道特定區」，一四九地號及三四五地號土地之土地使用
    分區為「農業區」，三四五地號則為「道路用地」。其使用範圍受到法令之限制
    ，根本無法增值，其公告地價僅每平方公尺一千元，換算為每坪新台幣（下同）
    三千零五十元，系爭土地尚有莊麗舜所有持分六分之一信託登記在黃鴻濱名下，
    且系爭土地上尚有莊麗舜所有之鐵皮屋一間及黃鴻賓所捐獻之一貫道佛堂一間，
    產權不明，不易向金融機關貸得較高之金額。丁○○於八十三年間，為取得前往
    大陸投資保全業之資金，明知系爭土地上其所有之持分，已向「台灣中小企業銀
    行」貸款，並設定最高限額抵押權三百五十萬元，已無法再向其他金融機關貸得
    資金，其又非鹽水農會會員，亦無法向鹽水農會申請貸款，乃借假有農會會員身
    分但無資力之陳崑田為貸款之申請名義人，丁○○則與黃鴻濱、翁兩三為保證人
    ，以系爭土地作為擔保品，填具貸款申請書向鹽水農會申請貸款二千一百萬元。
二、丁○○向鹽水農會申請貸款，由戊○○負責查估抵押物之價值，戊○○於經辦本
    件貸款案時，明知丁○○非鹽水農會會員，依規定不得向鹽水農會申請貸款，竟
    借有農會會員身分之陳崑田名義為貸款之申請名義人，且核准貸款，應依照台南
    縣鹽水鎮農會於八十一年五月間制定通過之上開擔保物估價辦法規定之核准放款
    之標準為之。再與甲○○、乙○○、吳明道（吳明道部分業經原審判決不受理確
    定）等基於共同背信之犯意聯絡，意圖為他人不法之利益，明知系爭土地係丁○○及黃鴻濱所共有，且非建地並有前揭使用限制及產權不清等原因，毫無增值之
    可能，其估定價格每坪應在公告現值十倍即三萬零五百元以內，竟配合丁○○之
    需求即申請貸款金額二千一百萬元，據而以每坪十五萬元之超高金額予以核估，
    再預扣於交易時可能須扣除之土地增值稅後，以每坪六萬零七百二十七元予以計
    算，在明知上開不實之情事，竟將之記填於其業務上所掌管之「抵押權設定不動
    產調查表」上，再呈由知情之專員乙○○、信用部主任甲○○、及秘書吳明道予
    以審核後，依評估總價二千八百六十一萬九千四百一十九元之約八成，而准以二
    千一百萬元貸與丁○○、黃鴻濱。丁○○取得貸款後，即將其中部分清償向台灣
    中小企業銀行之貸款，以塗銷該銀行於系爭土地上之抵押權，再清償之翁兩三農
    貸逾期清償之利息，再將其中一千一百元付與黃鴻濱，黃鴻濱則於八十三年六月
    二十日再將其持分賣與丁○○。嗣丁○○等人因繳納利息至八十五年八月九日止
    ，此後即不再續繳貸款利息，使鹽水農會受二千一百萬元之本金及利息之損失，
    致生損害於鹽水農會。
三、案經法務部調查局台南縣調查站移送台灣台南地方法院檢察署檢察官偵查起訴。
      理      由
甲、撤銷部分（即被告戊○○、丁○○、甲○○、乙○○部分）：
    一、訊據被告戊○○、丁○○、甲○○、乙○○等均矢口否認有上開犯行，被告
        戊○○辯稱：依擔保物估價辦法規定，土地估價原則上固為依據土地公告現
        值三倍到十倍，但地理位置優越者，可參酌當時時價或實際買賣契約書，且
        鹽水農會理事會亦一再以放款比例偏低，要求加強放款，並責成於特殊地段
        應參考市價評估核計。系爭土地伊親往現場查估，前面為八米路，附近又蓋
        房子，發展性不錯，伊又去請教代書並訪時價，當時許長棋在附近買一塊地
        每坪二十六萬元，伊認系爭土地應值有每坪十五萬元，核算一坪可以貸四萬
        五千元，故予簽報，並經長官核准，再系爭土地所擔保之債權定有一年之期
        限，即自八十三年四月十一日起至八十四年四月十一日止，在此期限借款人
        均按時繳息，毫無積欠，對鹽水農會未曾造成損害，期滿後，貸款人申請延
        貸而獲准，展延貸款非伊職權，故貸款人遲至八十五年八月九日後，停止繳
        納利息，非伊所能預見，伊絕無取得不法利益或損害鹽水農會之意圖。被告
        丁○○辯稱：系爭土地地理位置甚佳，所估貸款金額合理，且伊貸款後，猶
        繼續繳納利息達一年半達七百萬元，並無超貸。被告甲○○辯稱：伊係依據
        承辦職員書面審核案件，未去過現場，既經辦人員及放款主辦人員審核，應
        無超貸，故予陳核交由總幹事決定，並無違法，亦不能以嗣後房地不景氣，
        地價慘跌，即認有高估。被告乙○○辯稱：伊於貸款時是信用部專員，未實
        際參與作業，僅於審核後交上級決定，並無決定權，亦無違法等語。
    二、惟查系爭土地位於國道一號高速公路新營交流道旁新營市○○路之巷內，「
        太子宮加油站」後，非面臨復興路之幹線旁，而係緊臨僅八米之巷道，其地
        目分別為「養」、「建」、「養」，並經都市計畫劃歸為「交流道特定區」
        ，土地使用分區為「農業區○○○道路用地」，有系爭土地位置略圖及新營
        市公所都市計畫地使用分區證明書附卷可稽（附於原審卷二第四十三頁），
        並經本院履勘現場無誤，有本院勘驗筆錄可按，又系爭土地旁同地段第一四
        二地號、第一五０地號、第一五三地號土地之所有人王建智於台南縣調查站
        偵訊時供稱：「我所有該三筆土地，係以每坪一萬五千元之價格成交，因附
        近土地緊臨高速公路被劃為新營交流道農業特定區，因此增值有限，於七十
        九年間為價格顛峰時期，我承買時為價格最高點，以後價格慢慢滑落，現在
        則幾乎無交易行情」等語（詳八十九年七月十六日調查站筆錄），系爭土地
        之共有人黃鴻濱於偵查中亦稱：伊知悉系爭土地處於高速公路交流道特定區
        內，別人說不可能興建房屋，但丁○○說他找人有辦法變更為建地，可知系
        爭土地價值受限，且被告戊○○於原審坦承曾向新營市工務課申請系爭土地
        編定之使用項目，得知系爭土地經劃歸為「交流道特定區」（詳原審卷二第
        三十二頁），故系爭土地雖靠近高速公路交流道，但使用項目受到限制，並
        無每坪十五萬元之行情。系爭土地使用之限制對系爭土地之價值影響其鉅，
        被告戊○○竟故予隱匿，亦未加註記，其有圖利他人之意圖甚明，是其所辯
        系爭土地地理位置優越者，發展性不錯一節，殊不足採。
    三、公訴人曾委請台南縣鹽水鎮地政事務所代為查詢，有關系爭土地附近地號土
        地，在八十二年至八十四年間曾為移轉登記者，其移轉當時之市價，依查報
        同段一四四、一四五、一四六、一四七、一四八地號（此等土地均與系爭土
        地相鄰，其地目為「建、田」，較系爭土地有利者為此等土地面對新營市○○路），在八十二年九月二日移轉時，其市價每平方公尺為一萬三千五百元
        ，換算為每坪約四萬餘元，而同段一四二地號土地，於八十二年五月十八日
        移轉時，其市價亦約相同；另同段三六一號土地（此為建地，現經興建為南
        瀛便利商店），於八十二年七月九日移轉時，其市價為每平方公尺三萬元，
        同一土地再於八十四年三月三十一日移轉時，其市價則為每平方公尺三萬二
        千元，換算每坪市價約九萬餘元，有台南縣鹽水鎮地政事務所八十九年八月
        二十八日一字第五八四五號函附卷可按（附於偵查卷第六十五頁至第一一一
        頁），且系爭土地被告丁○○曾於八十年五月三十日以其持分（約占系爭土
        地六分之二、五），向台灣中小企業銀行股份有限公司貸款，其設定之最高
        限額抵押權為三百五十萬元（為貸款金額再加二至三成設定最高限額擔保抵
        押），足證當時系爭土地全部之價值，依台灣中小企業銀行之評估僅可貸得
        約六百多萬元（依土地價值僅可貸得七至八成），有系爭土地土地登記謄本
        可按。再參酌系爭土地經鹽水農會於八十六年間向臺灣臺南地方法院申請強
        制執行時，八十六年九月間經台南縣政府實地查估系爭土地價值時，認僅值
        九百四十七萬八千元。可知系爭土地之價值僅在八、九百萬元之間，若非故
        意高估，哄抬價格，系爭土地絕無每坪高達十五萬元，共值七千多萬元市價
        之可能。參以被告戊○○於調查站訊問時坦承：「依農會估價辦法規定，評
        定原則要在公告現值三至十倍核計，估價金額僅為每坪三千三百零五元，而
        我以四十五倍每坪十五萬元核估，我並未做鄰近土地之訪價，僅以土地代書
        對大新營地區商圈概估價格評定，確已嚴重違反本會查估規定，其超額高估
        放款值約四倍多」、「前述違規超額高估放款，確造成鹽水農會之損害」（
        詳八十九年七月二十六日調查站筆錄），被告之辯護人於原審雖辯稱：案外
        人即借款人陳俊良所有位於台南縣鹽水鎮○○段四一四及四一七之土地；陳
        清所有位於台南縣鹽水鎮○○段六四一號土地；連清泰有位於鹽水鎮○○
        段九號土地，分別向鹽水農會貸款時，被告戊○○評估之市價為公告現值二
        十倍至四十五倍，而認定被告戊○○之估價並非無據，及王建智之證言及台
        南縣鹽水鎮地政事務所之函復均為審判外之陳述，並無證據力云云。惟查：
        前二者之估價高係於公告現值二十至二十五倍，姑不論被告戊○○是否有灌
        水之嫌，前二者之估價與本案之四十五倍不可同日而言，不能相提併論。
        又後者為台南縣議長，其所提供之土地位於鹽水南榮工專之旁，並非繁榮可
        期之地，可如此加倍增值之地段，有抵押權設定不動產調查表可按，被告戊○○竟又將其高估達公告現值之四十五倍，是否確有此價值，而無高估之嫌
        ，亦有可議，至王建智及台南縣鹽水鎮地政事務所之函，均在刑事訴訟法修
        改前之採證，且與戊○○所述亦無不符之情形，所辯亦不足採。
    四、系爭土地上有莊麗舜信託在黃鴻濱名下之六分之一之持分，於其上亦有莊麗
        舜所有之鐵皮屋，及黃鴻濱捐獻之一貫道佛堂一間，有現場照片可按，並經
        本院履勘無誤，將來於強制執行時，為一產權不明，易生糾紛之土地，雖被
        告丁○○曾書立切結書，一併供擔保，且不出租、出典或設定其他負擔與他
        人，惟上開鐵皮屋之一部分為案外人莊麗舜所居住，另部為一貫道佛堂，所
        立切結書並無法改變無法拍得高價及不易貸得高額貸款之事實，至證人許長
        棋於原審證稱：八十三年間被告到現場評估系爭土地的市價時有遇到我，他
        問我市價多少錢？我告訴他一坪二十六萬。當時我也買了同地段一三二號土
        地，每坪市價含土地增值稅二十三萬元等語。證人方健鴻證稱：「我是土地
        代書，我當時告訴戊○○他復興路兩旁的土地有地主叫價一坪二十五萬元，
        裡面也要有十六、七萬元」等語。惟查：證人許長棋所購得之同地段一三二
        號土地係於台南縣新營市○○路路旁，且該地地目為「建」，系爭土地之價
        值與許長棋所購得之土地之價值，不得相提併論。另許長棋亦無法提出其當
        時交易之資料，是其證並無所憑，自不足採。又證人方健鴻既是土地代書，
        其對系爭土地之價值更應有深入之認識，系爭土地為「交流道特定區」，增
        值有限，被告戊○○向其徵詢意見，豈有不告知之理。且交流道旁之土地，
        除路旁可供生意經營之用，價值可能較高外，於巷道之內生活機能及環境均
        屬不佳，其價值不可與路旁之土地相提併論，是上開切結書及證人許長棋、
        方健鴻之證言，尚不能為有利於被告之認定。至被告戊○○又辯稱：系爭土
        地所擔保之債權定有一年之期限，即自八十三年四月十一日起至八十四年四
        月十一日止，在此期限借款人均按時繳息，毫無積欠，對鹽水農會未曾造成
        損害，期滿後，貸款人申請延貸而獲准，展延貸款非伊職權，故貸款人遲至
        八十五年八月九日後，停止繳納利息，非伊所能預見，伊絕無取得不法利益
        或損害鹽水農會之意圖，惟被告既明知高估土地價款於前，嗣貸款人又積欠
        本息於後，則其核貸之初即有不法圖利之犯意甚明，所辯自不足取。
    五、台南縣鹽水鎮農會於八十一年七月五月間制定通過之「台南縣鹽水鎮農會信
        用部辦理放款徵信評定暨擔保物估價辦法」規定「單位價值評定原則依據公
        告現值三至十倍以內，若時價低於評定價值時，以時價為準，其應計土地增
        值稅依規定辦法及稅率計算之」之核准放款之標準為之。於八十一年七月二
        十四日會議，通過前開擔保物估價辦法之議案，於八十三年四月二十五日、
        同年八月三十一日及八十八年四月間，三次修訂，其估價均仍維持在同一標
        準，有被告戊○○所提出之各次理監事會議紀錄可按。該辦法已由原來之一
        、五倍之標準，漸放寬為二至二、五倍，甚至明定辦法再放寬為三至十倍，
        顯見已大幅放寬擔保品之核貸額度限制，之後即未再增減。顯見此項標準之
        放寬，自八十一年間實施以來，已足讓鹽水農會不會有地價低估之情，而妨
        害其核貸以影響其業績，又本案之認定是否有超貸之情，雖非以該擔保物是
        否超過上揭估價辦法所規定之不得高於公告現值之十倍為唯一標準，對地理
        位置優越之特殊地段可參考市價評估核計，惟依上所述，被告戊○○明知系
        爭土地（約四百七十一坪），有上述瑕疵及使用之限制，且前為八米之巷道
        ，旁又有太子宮加油站影響其發展，根本無增值之可能，竟先將系爭土地之
        價值高估達公告現值之四十五倍，高估為一坪十五萬元，使系爭土地總價高
        達七千多萬元，再依此價額預扣土地增值稅每坪八萬九千二百七十三元之方
        式，鑑定核為每坪以六萬零七百二十七元計算，共值二千八百六十一萬九千
        四百一十九元，再以約八成之二千一百萬元核貸，顯然高估超貸，無庸置疑
        ，參以被告丁○○於原審審理時供稱：伊於申請貸款時即要求貸款二千一百
        萬元，於貸款一年後，以一千一百萬元，向黃鴻濱購得系爭土地黃鴻濱名下
        其餘之土地，繳納土地增值稅四十多萬元等語。又被告丁○○與共有人黃鴻
濱於向水農會申請貸款時，曾簽下「依農業發展條例第二十七條（舊法）
        規定免徵土地增值稅申請書」之同意書，於借款人未依約清償債務時，農會
        可依該申請書逕向稅捐機關提出申請免徵土地增值稅，有該二份同意書附於
        鹽水農會放款書類保管卷內可按。故可知系爭土地縱於經法院拍賣時，亦無
        須繳納一坪八萬九千二百七十三元之土地增值稅，惟被告戊○○卻估算每坪
        高達八萬九千二百七十三元之土地增值稅，且被告丁○○於申貸時即提出貸
        款二千一百萬元之請求，被告戊○○所估之價，又剛好估得系爭土地扣除土
        地增值稅後，恰可貸得二千一百萬元，顯係為完全配合被告丁○○等人貸款
        需要，始作此不實之評估，被告戊○○、甲○○、乙○○等服務鹽水農會多
        年，對上開規定，應知之甚詳，且陳崑田之借款申請書之不動產欄及被告戊○○之抵押權設定不動產調查表亦明確記載系爭土地公定價格每平方公尺為
        一千元，每坪僅為三千零五十元，並附有土地坐落位置圖示，其估定價格每
        坪應在公告現值十倍即三萬零五百元以內，竟高估至每坪十五萬元，被告甲○○、乙○○及已死亡之吳明道於審核時，竟不加註意見或予糾正，而逕予
        核准，彼等自始即有犯意之連絡，亦可認定。
    六、被告丁○○因非鹽水農會之會員，依規定不得向鹽水農會貸款，竟借假具有
        農會會員身分之陳崑田名義為貸款之申請名義人，被告戊○○、甲○○、乙○○及已死亡之吳明道等職司放款評估業務，自應注意為鹽水農會之利益，
        詳為計算，評估放款所需風險，而故意違背其任務，先由被告戊○○刻意在
        其業務上所掌管之「抵押權設定不動產調查表」上，偽造以陳崑田名義為貸
        款之申請名義人，再以高估系爭土地之價值，將此不實之情事，登載在其業
        務上所掌管之「抵押權設定不動產調查表」上，再由知情之甲○○、乙○○
        及已死亡之吳明道等之配合，就本件貸款予以核貸，以利於借款人丁○○、
        黃鴻濱等人，終至上開貸款，本息無法清償，造成鹽水農會鉅大損失，故前
        開所辯，顯係卸責之詞，不足採信。事證明確，被告等之犯行均堪認定。
    七、查被告戊○○、甲○○、乙○○及已死亡之吳明道等為他人處理事務，意圖
        為第三人不法之利益，而為違背其任務之行為，致生損害於本人之財產，核
    其所為，係犯刑法第三百四十二條第一項之背信罪。又被告等明知上開不實
        之情事，竟將之記填於其業務上所掌管之「抵押權設定不動產調查表」部分
        ，係犯刑法第二百十五條業務上登載不實罪，所犯上開二罪，有方法、結果
        之牽連關係，為牽連犯，應依刑法第五十五條規定從一重之背信罪論處。被
        告丁○○雖非為鹽水農會處理貸款事務之人，惟其與為鹽水農會處理事務之
        戊○○、甲○○、乙○○及已死亡之吳明道之有特定身分人，共同實施犯罪
        ，依刑法第三十一條規定，仍應以共犯論，被告戊○○、丁○○、甲○○、
        乙○○間，均有犯意之連絡與行為之分擔，應以共犯論科。又按刑法第四十
        一條業經立法院於民國九十年元月四日修正，將易科罰金之適用範圍擴大為
        五年以下有期徒刑之罪，並明定併合處罰之數罪，如各罪均得易科罰金者，
        其應執行之刑逾六個月時，亦得適用之，並經總統於九十年一月十日公佈，
        同月十二日生效，被告所犯背信罪，最高本刑為五年以下有期徒刑，且其犯
        罪時間在新法修正前，新舊法比較結果，以新法有利於被告，自應以有利於
        被告新法而適用。
    八、原審對被告戊○○、丁○○予以論罪科刑，固非無見，惟查原審認被告戊○○、丁○○與黃鴻濱、陳崑田、翁兩三等為共同正犯，惟黃鴻濱、陳崑田、
        翁兩三等均經判決無罪確定，其事實認定已有未合，又被告戊○○、丁○○
        與甲○○、乙○○及已死亡之吳明道間有共犯關係，原審漏未審酌，另對甲○○、乙○○部分未予詳察，遽為無罪之諭知，亦有未當，被告戊○○、丁○○上訴意旨，否認犯罪，固不足採，惟檢察官上訴意旨，執此指摘原判決
        此部分不當，為有理由，此部分即屬無可維持，自應由本院將此部分撤銷改
        判，爰審酌被告等之犯罪動機、品行、智識程度及所生損害等一切情狀，分
        別量處戊○○、丁○○有期徒刑陸月，甲○○、乙○○各處有期徒刑肆月，
        並均諭知如易科罰金以參佰元折算壹日。
乙、駁回部分（即被告丙○○部分）：
    一、公訴意旨以：被告丙○○係鹽水農會信用部職員，負責有關放款徵信調查、
        出納等業務，係受僱於鹽水農會，而為鹽水農會處理事務之人，於八十三年
        間與甲○○、乙○○、戊○○、吳明道、丁○○、黃鴻濱、陳崑田、翁兩三
        等基於共同意圖為自己或第三人不法之利益加損害鹽水農會之利益之犯意聯
        絡，經辦丁○○、黃鴻濱共有座落台南縣新營市○○段一四九號、同段三四
        五、同段三四四等三筆土地抵押貸款時，明知系爭土地之公告現值僅每平方
        公尺一千元，換算為每坪三千零五十元，依鹽水農會擔保物估價辦法之規定
        ，其估價款應在每坪三萬零五百元以內，竟以每坪十五萬元之超高金額予以
        核估（核貸金額雖為每坪六萬零七百二十七元計算，但此數額係以每坪十五
        萬元預扣於交易時可能扣除之土地增值稅後之實際金額），並責由戊○○在
        明知為不實之情形下，將之記載於其業務上所掌管之「抵押權設定不動產調
        查表」上，再經專員乙○○、信用部主任甲○○、秘書吳明道等層層違法予
        以核准，而違法超貸二千一百萬元予丁○○、黃鴻濱等人，嗣丁○○等人因
        僅繳納利息至八十五年八月九日止，即不再續繳貸款利息，致所貸得之本金
        、利息均無法依約返還鹽水農會，致鹽水農會遭受損害，因認其共犯刑法第
        三百四十二條第一項、第二百十五條之背信及業務登載不實罪嫌云云。
    二、訊據被告丙○○矢口否認有上開犯行，辯稱：本件貸款伊只負責收件及調查
        借款人在農會有無借款，事後收取利息，至地價調查、審核伊均未參與等語
        。本件公訴人認被告丙○○涉有刑法第三百四十二條第一項之背信罪及二百
        十五條之業務登載不實罪之犯行，無非以被告丙○○為鹽水農會負責審核貸
        款業務之人，除債務人還款之意願外，對債務人個人信用狀況之徵信調查與
        債務人所提供之擔保品是否足堪確保本件債權，亦有絕對之重要性，被告等
        人對上開控管規定有意予以規避，未就本件貸款案為鹽水農會詳為計算，評
        估放款風險，而故竟違背其任務，而就本件予以超額核貸，為其主要論據。
    三、經查：被告丙○○於本案貸款時係負責申請案件之收件、貸款申請人及連帶
        保證人於鹽水農會之貸款記錄調查，以及放款後按月計收利息之工作，此由
        卷附借款申請書中被告丙○○於審查意見經辦人欄及放款調查欄上蓋章可知
        。又證人周霑賢即鹽水農會前信用部主任，現任秘書到庭證稱：「貸款案不
        動產之查估鑑價不屬他的業務，他的職務是放款、收件，每個月收利息」、
        「農會放款程序是，如有抵押品，貸款人向主辦人拿申請表，收件後，他們
        將擔保品交給調查人員去調查、評估，評估後就送給主任、秘書、總幹事核
        章」、「他只負責收件、收取利息，不用查貸款人的信用資料，那是徵信人
        員的事」、「決定權在調查人員和總幹事」等語（詳原審卷一第一六九頁至
        第一七一頁）。可知被告丙○○於收此貸款申請案後即交由其他承辦人員，
        對於擔保品之評估及貸款金額之核定均非被告丙○○之權責。另核貸後之放
        款，因被告丙○○當日請假，則係由陳地仁辦理，亦據陳地仁證述在卷，亦
        非被告丙○○之手所辦理。故被告所辯上情非虛，自堪採信，被告丙○○並
        無任何違背職務之處，自難認有背信之犯行，其犯罪既不能證明，依法自應
        諭知無罪之判決。
    四、原審對被告丙○○部分審理結果，以不能證明被告犯罪而諭知無罪之判決，
        核無不合，檢察官上訴意旨，猶執前詞，指摘原判決此部分不當，並無可取
        ，為無理由，應予駁回。
據上論斷，應依刑事訴訟法第三百六十八條、第三百六十九條第一項前段、第三百六
十四條、第三百零一條第一項、第二百九十九條第一項前段、刑法第二條第一項前段
、第二十八條、第三十一條、第二百十五條、第三百四十二條第一項、第五十五條、
第四十一條第一項前段，罰金罰鍰提高標準條例第一條前段、第二條，判決如主文。
本案經檢察官林炎昇到庭執行職務。
中    華    民    國      九十三      年      三      月      十一      日
                                  臺灣高等法院臺南分院刑事第五庭
                                      審判長法官  楊    明    章
                                            法官  沈    揚    仁
                                            法官  戴    勝    利
右正本證明與原本無異。
不得上訴。
                                      法院書記官  李    珍    鳳
中    華    民    國      九十三      年      三      月      十二    日
附錄法條：本判決論罪科刑法條：
刑法第二百一十五條：從事業務之人，明知為不實之事項，而登載於其業務上作成之
                    文書，足以生損害於公眾或他人者，處三年以下有期徒刑、拘
                    役或五百元以下罰金。
刑法第三百四十二條：為他人處理事務，意圖為自己或第三人不法之利益，或損害本
                    人之利益，而為違背其任務之行為，致生損害於本人之財產或
                    其他利益者，處五年以下有期徒刑、拘役或科或併科一千元
                    以下罰金。
                    前項之未遂犯罰之。
